【裁判字號】    97,簡上,174
【裁判日期】    970429
【裁判案由】    恐嚇等
【裁判全文】
臺灣桃園地方法院刑事判決             97年度簡上字第174號
上  訴  人
即  被  告  甲○○
                    國民
上列上訴人因恐嚇案件，不服本院刑事庭96年12月12日96年度壢
簡字第1891號第一審刑事簡易判決（聲請簡易判決處刑案號：96
年度偵字第8859號），提起上訴，本院管轄之第二審合議庭，就
被訴傷害部分自為第一審判決，其餘之訴為第二審判決如下：
    主  文
原判決關於傷害部分撤銷。
上開撤銷部分，公訴不受理。
其餘上訴駁回，甲○○緩刑貳年。
    事實及理由
一、上訴意旨（略以）：被告與上訴人於原審判決前已達成和解
    ，告訴人並於96年9 月21日就傷害部分撤回告訴，此有「刑
    事撤回告訴狀」1 紙可證，惟原審竟未就此部分依法諭知不
    受理之判決，而仍予以論罪科刑，實有誤會。又就非告訴乃
    論之恐嚇罪部分，因告訴人亦具狀表示因以和解不再予以追
    究，且被告犯後態度良好，惟原審並未審酌前開部分，遽予
    以判決，亦有未洽等語。
二、按刑法第277 條第1 項之罪，須告訴乃論；告訴乃論之罪，
    告訴人於第一審辯論終結前，得撤回其告訴；又告訴乃論之
    罪，其告訴經撤回者，應諭知不受理之判決。刑法第287 條
    、刑事訴訟法第238 條第1 項、同法第303 條第3 款分別定
    有明文。經查原審以被告甲○○犯刑法第277 條第1 項之傷
    害罪，處拘役30日，如易科罰金，以新台幣（下同）2,000
    元折算1 日，減為拘役15日，如易科罰金，以2,000 元折算
    1 日，其未行言詞辯論，而判決書係於96年12月12日作成。
    惟查原審判決書製作前，告訴人乙○○業於96年9 月27日撤
    回對被告傷害罪部分之告訴，此有刑事撤回告訴狀1件 在第
    一審審判卷可證，原審判決漏未斟酌告訴人已於第一審判決
    前撤回告訴之事實，而傷害罪屬告訴乃論之罪，其訴訟條件
    於判決時須始終存在，否則即應為形式判決，原審不察，竟
    誤為實體有罪判決，其判決已有違法，此部分自應撤銷改判
    ，改諭知公訴不受理。
三、再按法官於有罪判決中，究應如何量處罪刑，抑或是否宣告
    緩刑等，均為實體法賦予審理法官裁量之刑罰權事項，法官
    行使此項裁量權，自得依據個案情節，參諸刑法第57條所定
    各款犯罪情狀之規定，於該法定刑度範圍內，基於合義務性
    之裁量，量處被告罪刑；至是否為緩刑之宣告，亦應形式上
    審究是否符合刑法第74條所定前提要件，並實質上判斷被告
    所受之刑，是否有以暫不執行為適當之情形等要件。質言之
    ，法官為此量刑或緩刑宣告之裁量權時，除不得逾越法定刑
    或法定要件外，尚應符合法規範之體系及目的，遵守一般有
    效之經驗及論理法則等法原則，亦即應兼顧裁量之外部及內
    部性，如非顯然有裁量逾越或裁量濫用之違法情事，自不得
    任意指摘為違法，此亦為最高法院歷年多起判例所宣示之原
    則（參見最高法院80年台非字第473 號判例、75年台上字第
    7033號判例、72年台上字第6696號判例、72年台上字第364
    號判例等）。本院以為，量刑或緩刑宣告與否之裁量權，乃
    憲法所保障法官獨立審判之核心，法院行使此項裁量權，亦
    非得以任意或自由為之，仍應受一般法律原理原則之拘束，
    即仍須符合法律授權之目的、法律秩序之理念、國民法律感
    情及一般合法有效之慣例等規範，尤其應遵守比例原則及平
    等原則之意旨，否則即可能構成裁量濫用之違法（另參見最
    高法院86年度台上字第7655號判決）。亦即如非有裁量逾越
    或裁量濫用之明顯違法情事，自不得擅加指摘其違法或不當
    ，即使上級法院對下級法院裁量權之審查，亦應同此標準，
    此不僅在保障法官不受任何制度外之不當干涉，更保障法官
    不受制度內的異質干涉，此方符憲法第80條所宣示獨立審判
    之真義，附此敘明。
四、另查就被告被訴恐嚇罪部分，原審判決論以刑法第305 條之
    恐嚇危害安全罪，處有期徒刑2 月，如易科罰金，以新台幣
    2,000 元折算壹日，減為有期徒刑1 月，如易科罰金，以新
    台幣2,000 元折算1 日。此部分論罪科刑、認事用法，尚無
    違法不當，爰援用之。上訴人即被告上訴意旨指摘原審判決
    漏未斟酌告訴人乙○○業於96年年9 月27日即原審判決前，
    已與被告達成和解，對於恐嚇罪之部分，表示不再予以追究
    等情，遽予判決，已屬未洽等語。惟查原審判決就量刑部分
    ，尚無考量被告是否經被害人原諒之情，又其量刑尚查無違
    比例原則或平等原則之情，其易刑標準亦無不當，此部分上
    訴無理由，自應予駁回。惟查被告前雖故意犯罪受有期徒刑
    以上刑之宣告，惟於執行完畢或赦免後，5 年以內未曾因故
    意犯罪受有期徒刑以上刑之宣告，有臺灣高等法院被告前案
    紀錄表1 紙附卷可查，被告犯後表示悔意，且告訴人乙○○
    於準備程序當庭為被告求情，希望能輕判被告，其不需被告
    賠償，同意給予被告緩刑，檢察官對此亦未表示反對意見。
    是本案無論自一般或特別預防之刑罰考量目的，均認原審簡
    易判決所宣告之刑，以暫不執行為適當，爰併諭知緩刑2 年
    ，予被告自新之機會。
據上論斷，應依刑事訴訟法第455 條之1 第1 項、第3 項、第36
4 條、第368 條、第369 條第1 項前段、第373 條、第303 條第
3 款，刑法第74條第1 項第2 款，判決如主文。
本案經檢察官鍾雅蘭到庭執行職務
中    華    民    國    97    年     4    月    29    日
                        臺灣桃園地方法院刑事第六庭
                            審判長法  官  黃  梅  淑
                                  法  官  黃  翊  哲
                                  法  官  錢  建  榮
以上正本證明與原本無異。
就上訴駁回，緩刑判決不得上訴。
就公訴不受理判決得上訴，如不服該部分判決，應於判決送達後
10 日 內向本院提出上訴狀（應附繕本），其未敘述上訴理由者
，應於上訴期間屆滿後20日內補提理由書狀於本院，上訴於臺灣
高等法院。
                                  書記官  李  玉  華
中    華    民    國    97    年    5     月    2     日


司法院資訊處製作；財團法人民間司法改革基金會備份。
